臺灣屏東地方法院民事判決　　九十一年度訴字第三二五號
　　原　　　告　壬○
　　訴訟代理人　庚○○
　　原　　　告　乙○○
　　訴訟代理人　甲○○
　　被　　　告　國登營造股份有限公司
　　法定代理人　己○○
　　訴訟代理人　丙○○
　　　　　　　　戊○○
　　　　　　　　丁○○
　　　　　　　　辛○○
右當事人間請求侵權行為損害賠償事件，本院判決如左：
    主      文
被告應給付原告乙○○新台幣伍萬元，應給付原告壬○新台幣壹拾壹萬壹佰玖拾壹元
，及均自民國九十一年四月三日起至清償日止，按週年利率百分之五計算之利息。
原告其餘之訴駁回。
訴訟費用由原告乙○○負擔百分之四十九，原告壬○負擔百分之四十八，餘由被告負
擔。
本判決第一、三項於原告乙○○以新台幣壹萬陸仟元，原告壬○以新台幣參萬陸仟元
供擔保後，各得假執行。但被告於假執行程序實施前，如分別以新台幣五萬元為原告
乙○○預供擔保，以新台幣壹拾壹萬壹佰玖拾壹元為原告壬○預供擔保得免為假執行
。
原告其餘假執行之聲請駁回。
    事      實
甲、原告方面：
一、聲明：求為判決：(一)被告應給付原告乙○○新台幣（下同）五十四萬六千七百四
    十二元，應給付原告壬○五十九萬四千一百九十一元，及均自起訴狀繕本送達翌
    日（即民國九十一年四月三日）起至清償日止，按週年利率百分之五計算之利息
    。(二)願供擔保，請准宣告假執行。
二、陳述：
（一）NAKHORNPAKDEE THONGDEE（以下簡稱ＮＡＫ）即受雇於被告公司的泰國籍勞工
      ，於民國九十年一月十六日十九十時許，駕駛車牌號碼ＺＸ－一三八號被告公
      司車輛（下稱系爭車輛）其後附載受雇於被告公司其他外籍勞工欲返回宿舍，
      自被告公司位於屏東縣長治鄉○○村○○路南二高工地面臨中興路的出口駛出
      後，突橫越該出口前方路段而欲跨越雙黃線以駛入對向車道，適原告乙○○駕
      駛車牌號碼ＰＩＮ－七四九號重型機車其後附載原告壬○，沿中興路由東向西
      往屏東市方向行駛，因見狀閃避不及而撞擊系爭車輛的後輪，原告乙○○因此
      受有左橈骨骨折之傷害，而原告壬○受有左膝前十字軔帶部分斷裂之傷害，爰
      依民法第一百八十四條、第一百九十三條、第一百九十五條、第一八百八十八
      條第一項段規定訴請被告賠償原告因此所受損害。
（二）原告二人分別請求被告賠償左列項目之金額，細目如下：
　１．原告乙○○部分：共計五十四萬六千七百四十二元
 （1）醫療費用：原告乙○○因傷就醫治療，支出醫療費用共計八千七百四十二元。
 （2）看護費用：原告乙○○因傷僱請宋月英看護十日，每日看護費二千元，支出看
      護費共計二萬元。
 （3）交通費：原告乙○○因傷就醫治療期間，其家屬往返住所與醫院間所支出計程
      車費計一萬八千元。
 （4）精神慰撫金：原告乙○○因本件車禍而受有左橈骨骨折之傷害，其傷處痊癒後
      每遇刮風下雨仍會酸痛，精神異常痛苦，爰請求精神慰撫金五十萬元。
　２．原告壬○部分：共計五十九萬四千一百九十一元
（1）醫療費用：原告壬○因傷就醫治療，支出醫療費用共計六萬二千六百九十一元
     。
（2）看護費用：原告壬○因傷僱請葉碧月看護七日，每日看護費一千五百元，支出
     看護費共計一萬零五百元。
（3）交通費：原告壬○因傷前往醫院門診二次而往返位於屏東市醫院及其位於屏東
     縣牡丹鄉石門村住所，且其家屬為探視原告壬○之傷勢亦數次往返位於石門村
     住所與醫院間，每次計程車費三千五百元，支出六趟計程車費共計二萬一千元
     。
（4）精神慰撫金：原告壬○因本件車禍而受有左膝前十字軔帶部分斷裂之傷害，膝
     蓋乃腳部經常活動部分，現雖痊癒惟行動仍需格外小心，無法如未受傷前之行
     動自如，其精神異常痛苦，爰請求精神慰撫金五十萬元。
三、證據：提出照片與診斷證明書影本各二件，台灣省高屏澎區車輛行車事故鑑定委
    員會函影本一件、收據影本九件為證，並請求訊問證人溫得政。
乙、被告方面：
一、聲明：求為判決(一)駁回原告之訴及其假執行之聲請。(二)如受不利判決，願供擔保
    請准宣告免為假執行。
二、陳述：
（一）原告所主張本件車禍經過與事實不符。本件車禍發生路段係被告公司的施工區
      ○○路段設有閃光號誌、柵欄與警示牌，以警示前方一百公尺處為施工區○○
      ○道工程局已提撥該路段許可被告公司工程車輛橫越雙黃線以便進出施工區，
      而被告公司工程車均係以橫越雙黃線方式通過該路段。又案發當時正值寒冬晝
      短夜長，下午七時二十分天色應已全黑，車輛均會開前頭大燈，十分醒目，原
      告夜間駕駛機車未開車頭燈，且行經設置警告標示牌與警示燈之工程施工路段
      ，未減速慢行與注意車前狀況，竟無視前方系爭車輛仍直衝而上，以致撞擊系
      爭車輛之後輪而受傷，本件車禍之發生顯然可歸責於原告。
（二）根據當時在場被告公司之監工表示，案發當時受雇於被告公司的泰籍勞工ＮＡ
      Ｋ駕駛系爭車輛橫越馬路進入工地而僅剩車尾部分尚在馬路上，原告駕駛機車
      撞擊系爭車輛之駕駛座隔壁座位的後輪。又ＮＡＫ受雇被告公司負責綁鋼筋、
      灌水泥與製造土方的工作，案發當時其係私自駕駛被告公司之車輛，現已遭遣
      返泰國，而系爭車輛的鑰匙係由被告公司的工地主任負責保管。
（三）被告公司時常派員攜帶水果與鮮花探視與慰問原告，並為原告乙○○辦理出院
      手續與繳納醫療費用八千七百四十二元，且曾致贈原告每人慰問金五千元，而
      原告請求精神慰撫金高達五十萬元，似不合常理，且原告住院之際並未僱人看
      護，且不論一般醫院的看護是否需另支付看護費，原告竟請求超乎行情的看護
      費與不正常之交通費用，顯不合理。
三、證據：提出支出證明單影本一件、收據與發票影本各二件、請款單等影本三件為
    證。
    理      由
一、本件原告起訴主張NAKHORNPAKDEE THONGDEE（以下簡稱ＮＡＫ）即受雇於被告公
    司的泰國籍勞工，於民國九十年一月十六日十九十時許，駕駛車牌號碼ＺＸ－一
    三八號被告公司車輛（下稱系爭車輛）其後附載受雇於被告公司的其他外籍勞工
    欲返回宿舍，自被告公司位於屏東縣長治鄉○○村○○路南二高工地面臨中興路
    的出口駛出後，突橫越該出口前方路段而欲跨越雙黃線以駛入對向車道，適原告
    乙○○駕駛車牌號碼ＰＩＮ－七四九號重型機車其後附載原告壬○，沿中興路由
    東向西往屏東市方向行駛，因見狀閃避不及而撞擊系爭車輛的後輪，原告乙○○
    因此受有左橈骨骨折之傷害，而原告壬○受有左膝前十字軔帶部分斷裂之傷害，
    爰依民法第一百八十四條、第一百九十三條、第一百九十五條、第一八百八十八
    條第一項段規定訴請被告賠償原告因此所受損害等語。而被告則辯稱：(一)原告所
    主張本件車禍經過與事實不符，查本件車禍發生路段係被告公司的施工區○○路
    段設有閃光號誌、柵欄與警示牌，以警示前方一百公尺處為施工區○○○道工程
    局已提撥該路段許可被告公司工程車輛橫越雙黃線以便進出施工區，被告公司工
    程車均係以橫越雙黃線方式通過該路段。又案發當時正值寒冬晝短夜長，下午七
    時二十分天色應已全黑，車輛均會開前頭大燈，十分醒目，原告夜間駕駛機車未
    開車頭燈，且行經設置警告標示牌與警示燈之工程施工路段，未減速慢行與注意
    車前狀況，竟無視前方系爭車輛仍直衝而上，以致撞擊系爭車輛之後輪而受傷，
    本件車禍之發生顯然可歸責於原告。(二)根據當時在場被告公司之監工表示，案發
    當時受雇於被告公司的泰籍勞工ＮＡＫ駕駛系爭車輛橫越馬路進入工地而僅剩車
    尾部分尚在馬路上，原告駕駛機車撞擊系爭車輛之駕駛座隔壁座位的後輪，而Ｎ
    ＡＫ受雇被告公司負責綁鋼筋、灌水泥與製造土方的工作，案發當時其係私自駕
    駛被告公司之車輛，現已遭遣返泰國，而系爭車輛的鑰匙係由被告公司的工地主
    任負責保管。(三)被告公司時常派員攜帶水果與鮮花探視與慰問原告，並為原告乙
    ○○辦理出院手續與繳納醫療費用八千七百四十二元，且曾致贈原告每人慰問金
    五千元，而原告請求精神慰撫金高達五十萬元，似不合常理，且原告住院之際並
    未僱人看護，且不論一般醫院的看護是否需另支付看護費，原告竟請求超乎行情
    的看護費與不正常之交通費用，顯不合理等語。
二、原告主張ＮＡＫ即受雇於被告公司的泰國籍勞工，於民國九十年一月十六日十九
    十時許，駕駛系爭車輛其後附載受雇於被告公司的其他外籍勞工欲返回宿舍，自
    被告公司位於屏東縣長治鄉○○村○○路南二高工地面臨中興路的出口駛出後，
    突橫越該出口前方路段而欲跨越雙黃線以駛入對向車道，適原告乙○○駕駛車牌
    號碼ＰＩＮ－七四九號重型機車其後附載原告壬○，沿中興路由東向西往屏東市
    方向行駛，因見狀閃避不及而撞擊系爭車輛的後輪，原告乙○○因此受有左橈骨
    骨折之傷害，而原告壬○受有左膝前十字軔帶部分斷裂之傷害等情，業經其提出
    與所述相符照片、診斷證明書、台灣省高屏澎區車輛行車事故鑑定委員會函等件
    為證，並請求訊問證人溫得政，而被告則辯稱：根據當時在場被告公司之監工表
    示ＮＡＫ當時駕駛系爭車輛橫越馬路進入工地而僅剩車尾部分尚在馬路上，原告
    駕駛機車撞擊系爭車輛之駕駛座隔壁座位的後輪，而本件車禍發生路段係被告公
    司的施工區○○路段設有閃光號誌、柵欄與警示牌，且國道工程局已許可被告公
    司工程車輛橫越該路段雙黃線以便進出施工區，參以案發當時正值寒冬晝短夜長
    ，於下午七時二十分天色應已全黑，車輛均會開前頭大燈十分醒目，原告夜間駕
    駛機車未開車頭燈，且行經設置警告標示牌與警示燈之工程施工路段，未減速慢
    行與注意車前狀況，竟無視前方系爭車輛仍直衝而上，以致撞擊系爭車輛之後輪
    而受傷，本件車禍之發生顯然可歸責於原告云云，經查：
（一）依原告所提照片顯示：被告公司位於屏東縣長治鄉○○村○○路工地，其出口
      面臨中興路往西即屏東市○○路段，係雙向四車道，其分向線為雙黃線等情。
      則被告辯稱本件車禍發生路段係被告公司的施工區○○道工程局已許可被告公
      司工程車輛橫越該路段雙黃線以便進出施工區云云縱與事實相符，惟被告公司
      工程車輛於橫越馬路進出施工區之際，仍應注意行駛該路段的往來車輛並隨時
      採取必要之安全措施，自不得枉顧行駛該路段的車輛安全而冒然橫越馬路。
（二）證人溫得政於本院審理時結證稱：「我是在傍晚左右，所裡接到通知，我與巴
      警員就前往處理，前往車程時間不會超過半個小時，我到現場時，大貨車的車
      頭大概還在雙黃線的位置，車頭是朝南方向，當時駕駛還在車上；車損部分，
      卡車應該沒有毀損，機車就如照片所示車頭毀損，當時機車已經牽起來，是停
      在靠近路邊位置。當時機車附近有散落物，也就是工廠出口附近，路上沒有散
      落物。」等語；並結證稱：「貨車後有載外勞，當時應該剛下班。車子要送三
      、四位外勞回宿舍，外勞均有配戴安全帽，著工作服。我去處理時，只有司機
      還有坐在車後的外勞在場，是在事後在派出所被告公司有派人來處理。」等語
      （見本院九十一年六月二十六日言詞辯論筆錄）。
（三）綜上所述，足認ＮＡＫ即受雇於被告公司的泰國籍勞工駕駛系爭車輛其後附載
      受雇於被告公司的其他外籍勞工欲返回宿舍，自被告公司位於屏東縣長治鄉○
      ○村○○路南二高工地面林中興路的出口駛出後，未注意行駛該路段的往來車
      輛，竟突然橫越該出口前方路段而欲跨越雙黃線以駛入對向車道，適原告乙○
      ○駕駛車牌號碼ＰＩＮ－七四九號重型機車其後附載原告壬○，沿中興路由東
      向西往屏東市方向行駛，因見狀閃避不及而撞擊系爭車輛的後輪，原告乙○○
      因此受有左橈骨骨折之傷害，原告壬○因此受有左膝前十字軔帶部分斷裂之傷
      害，則ＮＡＫ就本件車禍之發生具有過失甚明，且原告所受上開傷勢與ＮＡＫ
      之前揭過失行為具有相當因果關係，又依一般經驗法則，就ＮＡＫ駕駛系爭車
      輛突然橫越馬路之行為，原告並無預見其發生之可能，亦無相當之時間與距離
      採取適當防護措施，尚難認原告就本件車禍之發生具有過失。
三、按因故意或過失不法侵害他人之權利者，負損害賠償責任；不法侵害他人之身體
    或健康者，對於被害人因此喪失或減少勞動能力，或增加生活上之需要時，應負
    損害賠償責任；不法侵害它人之身體、健康、名譽或自由者，被害人雖非財產上
    損害，亦得請求賠償相當之金額，民法第一百八十四條第一項前段、第一百九十
    三條第一項，及第一百九十五條第一項前段分別定有明文。復按受僱人因執行職
    務，不法侵害他人之權利者，由僱用人與行為人連帶負損害賠償責任，民法第一
    百八十八條第一項前段定有明文。再按民法第一百八十八條第一項所謂受僱人因
    執行職務不法侵害他人之權利，不僅指受僱人因執行其所受命令，或委託之職務
    自體，或執行該職務所必要之行為，而不法侵害他人之權利者而言，即受僱人之
    行為，在客觀上足認為與其執行職務有關，而不法侵害他人之權利者，就令其為
    自己利益所為亦應包括在內，最高法院四十二年台上字第一二二四號判例可資參
    照。復查，於本件車禍發生之際，ＮＡＫ駕駛系爭車輛其後附載受雇於被告公司
    的其他外籍勞工，正欲自工地返回宿舍乙節已如前述，參以被告於本院審理時陳
    稱：「（肇事車輛之鑰匙由何人保管）鑰匙由施工所的工地主任保管。」等語（
    見本院九十一年六月二十六日言詞辯論筆錄），則ＮＡＫ駕駛系爭車輛其後附載
    受雇於被告公司的其他外籍勞的行為，在客觀上足認為與其執行職務有關，至被
    告辯稱：ＮＡＫ受雇被告公司負責綁鋼筋、灌水泥與製造土方的工作，案發當時
    其係私自駕駛被告公司云云，尚難非可取，從而，ＮＡＫ因執行職務而過失侵害
    原告之身體、健康權，致原告受有上開傷害之事實既經認定，則被告應與ＮＡＫ
    連帶負損害賠償責任，爰就原告主張之損害分別審酌如下：
（一）原告乙○○部分：
    1.醫療費用：原告乙○○因傷就醫治療，支出醫療費用共計八千七百四十二元乙
      節，業據原告提出與所述相符收據為證，堪信為真實。而被告辯稱其曾為原告
      繳納醫療費用八千七百四十二元乙節，業經其提出與所述相符收據為證，復為
      原告所不爭執，堪信為真實，從而，原告乙○○請求被告賠償醫療費用云云，
      於法不合，不應准許。
    2.交通費：原告乙○○主張於其因傷就醫治療期間，其家屬往返住所與醫院間所
      支出計程車費計一萬八千元云云。按損害賠償，除法律另有規定或契約另有訂
      定外，應以填補債權人所受損害及所失利益為限，民法第二百十六條第一項定
      有明文。查原告乙○○因傷就醫治療期間，其家屬往返住所與醫院間所支出計
      程車費，非屬原告乙○○因本件車禍所受損害，尚難認屬本件損害賠償之範圍
      ，從而，原告此部分之請求，於法不合，不應准許。
    3.看護費用：原告乙○○因傷僱請宋月英看護十日，每日看護費二千元，支出看
      護費共計二萬元乙節，業據原告提出與所述相符收據為證，堪信為真實，經核
      此屬原告因本件車禍受傷而增加生活上所需費用，應予准許。至被告辯稱原告
      住院之際並未僱人看護，且不論一般醫院的看護是否需另支付看護費，原告竟
      請求超乎行情的看護費，顯不合理云云，尚非可採。
    4.精神慰撫金：本院斟酌實際加害情況，及兩造之身分、地位、資力，認原告之
      精神上損害應給予三萬元之精神慰撫金方為適當，逾此數額之請求，為無理由
      。
（二）原告壬○部分：
    1.醫療費用：原告壬○因傷就醫治療，支出醫療費用共計六萬二千六百九十一元
      乙節，業據原告提出與所述相符收據為證，堪信為真實。經核上開收據所載支
      出項目均係醫療所需，應予准許。
    2.看護費用：原告壬○因傷僱請葉碧月看護七日，每日看護費一千五百元，支出
      看護費共計一萬零五百元乙節，業據原告提出與所述相符收據為證，堪信為真
      實，經核此屬原告因本件車禍受傷而增加生活上所需費用，應予准許。至被告
      辯稱原告住院之際並未僱人看護，且不論一般醫院的看護是否需另支付看護費
      ，原告竟請求超乎行情的看護費，顯不合理云云，尚非可採。
    3.交通費：原告壬○因傷前往醫院門診二次而往返位於屏東市醫院及其位於屏東
      縣牡丹鄉石門村住所，每趟計程車費三千五百元，支出計程車費七千元乙節，
      ，業據原告提出與所述相符收據為證，參以原告所提診斷證明書上醫囑欄記載
      ：「．．．於九十年二月一日出院，改門診追蹤」等語，則原告此部分之主張
      ，尚堪信為真實。經核此屬原告因本件車禍受傷而增加生活上所需費用，應予
      准許。至原告壬○主張於其因傷就醫治療期間，其家屬往返住所與醫院間所支
      出計程車費計一萬四千元云云，按損害賠償，除法律另有規定或契約另有訂定
      外，應以填補債權人所受損害及所失利益為限，民法第二百十六條第一項定有
      明文，查原告壬○因傷就醫治療期間，其家屬往返住所與醫院間所支出計程車
      費，非屬原告壬○因本件車禍所受損害，尚難認屬本件損害賠償之範圍，從而
      ，原告此部分之請求，於法不合，不應准許。
    4.精神慰撫金：本院斟酌實際加害情況，及兩造之身分、地位、資力，認原告之
      精神上損害應給予三萬元之精神慰撫金方為適當，逾此數額之請求，為無理由
      。
四、從而，原告二人本於侵權行為法律關係，請求被告給付原告乙○○五萬元，給付
    原告壬○一十一萬一百九十一元，及均自起訴狀繕本送達之翌日即九十一年四月
    三日起至清償日止，依週年利率百分之五計算之法定遲延利息，洵數正當，應予
    准許，至原告逾此範圍之請求於法無據，應予駁回。又兩造均陳明願供擔保，請
    准宣告假執行或免為假執行，就原告勝訴部分，經核並無不合，爰各酌定相當之
    擔保金額，併准許之，至原告敗訴部分，其假執行之聲請已失所附麗，應併予駁
    回。
據上論結，本件原告之訴為一部有理由，一部無理由、第七十九條但書、第八十五條
第一項前段、第三百九十條第二項、第三百九十二條，判決如主文。
中　　　華　　　民　　　國　　九十一　　年　　　七　　　月　　 十七 　　日
                                       臺灣屏東地方法院民事第一庭
~B法　　　官　賴秀雯
右為正本係照原本作成。
如不服本判決，應於送達後廿日內，向本院提出上訴狀。
~B法院書記官　滕一珍
中　　　華　　　民　　　國　　九十一　　年　　　七　　　月　　 十七 　　日
